【裁判字號】    95,抗,505
【裁判日期】    950428
【裁判案由】    保全證據
【裁判全文】
臺灣高等法院民事裁定
抗  告  人  明日世界電腦股份有限公司
法定代理人  甲○○
上列抗告人因與相對人乙○○、佳佳國際實業有限公司、一太科
技有限公司等間保全證據事件 ，對於中華民國95年2月21日臺灣
士林地方法院95年度聲字第132號所為裁定提起抗告 ，本院裁定
如下：
    主  文
抗告駁回。
抗告訴訟費用由抗告人負擔。
    理  由
一、抗告人於原法院聲請意旨略以：相對人乙○○為伊公司之董
    事長，竟未經股東會或董事會決議，私自決定受讓第三人明
    樣國際科技股份有限公司之全部營業，對伊公司營運產生重
    大影響且致嚴重虧損，已屬違背忠實義務，應賠償伊所受之
    損害。又相對人乙○○違背董事競業禁止義務，私自成立相
    對人佳佳國際實業有限公司 (下稱佳佳公司)、一太科技有
    限公司 (下稱一太公司)，經營伊公司營業範圍內之項目，
    造成伊公司莫大損害。此外，相對人乙○○利用伊公司之資
    金，負擔相對人佳佳公司及一太公司之管銷費用，致伊負擔
    不必要之費用；且於國內爆發嚴重急性呼吸道症候群(SARS)
    疫情期間，違反公平交易法第24條之規定，不當調漲口罩之
    販售價格，致伊公司在報紙上刊登大幅道歉啟事致歉，並遭
    受公平交易委員會處新臺幣 (下同)2,000,000 元之罰鍰；
    又於民國 (下同)94年2月間銷售侵害商標專用權之偽品，致
    伊公司需支付50,000元之和解金；及違反公司法第218條之
    規定，拒絕監察人查核伊公司簿冊文件，致監察人監察權之
    行使受到妨礙，無法掌握公司之實際財務狀況，影響伊公司
    正常營運。伊已對相對人等起訴請求賠償，而為明瞭伊公司
    因相對人之行為所遭受損害之實情及損害之範圍，實有對伊
    公司之營業報告書、董事會議事錄、股東會議事錄及伊公司
    、相對人佳佳公司、一太公司之財務報表 (資產負債表、損
    益表、現金流量表、股東權益變動表等)、會計憑證 (發票
    、傳票等)、財產目錄、應付款項及其他流動資產明細、應
    收帳款餘額明細、稅捐申報書及繳稅證明、帳簿、與第三人
    間之契約 (租賃契約、買賣契約等)等聲請證據保全之必要
    等語。
二、原法院以甲○○未釋明其代表抗告人對董事長即相對人乙○
    ○或其他第三人即相對人佳佳公司、一太公司為訴訟行為之
    依據，經裁定限期命其補正後，仍未於期限內補正甲○○之
    法定代理權，應認其聲請要件有所欠缺為由，裁定駁回抗告
    人保全證據之聲請。
三、本件抗告意旨略以：公司法第213條所謂法律另有規定 ，當
    係指同法第214條之情形 ，其他情形下之公司與董事間訴訟
    ，自應由監察人代表公司，且自文義解釋以觀，公司法第21
    3條並無監察人須經股東會決議，始得起訴之限制，監察人
    自得依職權逕行起訴，舉重明輕，監察人亦得代表伊公司聲
    請保全證據。又歷次公司法之修正已逐漸朝向監察人獨立性
    之強化、監察權限之充實等思潮邁進，使監察人充分發揮監
    察權，維護股東之權益並健全整體經濟環境，最高法院69年
    度台上字第1995號判決已無法因應歷次公司法修正之意旨及
    整體經濟環境之需要，且非最高法院目前普遍之見解，原法
    院持上開最高法院判決之見解駁回伊保全證據之聲請，即屬
    不當云云。
四、按股份有限公司之監察人，在執行職務範圍內，亦為公司負
    責人，固為公司法第8條第2項所明定，但此係該法總則之一
    般規定，關於公司與董事間之訴訟 ，該法第213條另有特別
    規定，自應優先適用。又公司法第213條規定「 公司與董事
    間訴訟，除法律另有規定外，由監察人代表公司，股東會亦
    得另選代表公司為訴訟之人」，係規定於同法第212條：「
    股東會決議對於董事提起訴訟時，公司應自決議之日起30日
    內提起之」之後，是公司法第213條所謂公司與董事間之訴
    訟，當指同法第212條所定經股東會決議對於董事提起之訴
    訟而言；且股東會為公司最高意思機關，公司應否對董事提
    起訴訟，自當由其意思機關之股東會依法作成決議或法定比
    例以上股東之書面請求。至監察人行使監察權，如認董事有
    違法失職情事，僅得依同法第220條召集股東會，由股東會
    決議是否對董事提起訴訟，不得逕自代表公司對董事提起訴
    訟。公司法第213條所稱除法律另有規定外，係指同法第214
    條所定不經股東會決議之例外情形 (最高法院69年度台上字
    第1995號判決意旨、司法院79年10月29日 (79)廳民一字第
    914號研究意見參照)。
五、經查，本件抗告人公司之董事長為相對人乙○○，監察人為
    甲○○，有抗告人公司董事、監察人資料附卷可稽 (見原法
    院卷第22頁)，甲○○未經抗告人公司股東會決議，逕以抗
    告人公司監察人身分代表抗告人公司對相對人乙○○個人提
    起保全證據之聲請，於法自有未合。抗告人雖謂公司法之修
    正已逐漸朝向監察人獨立性之強化、監察權限之充實等思潮
    邁進，公司法第213條規定既無限制監察人代表公司起訴須
    經股東會決議，甲○○代表抗告人公司聲請保全證據，並無
    不合云云，惟揆諸前開說明，自非可採。又依公司法第5章
    第5節有關監察人之規定，公司對第三人起訴，並非監察人
    執行職務之範圍，乃甲○○竟以抗告人公司監察人身分代表
    抗告人公司對相對人佳佳公司、一太公司等聲請保全證據，
    於法亦有未洽。綜上，原法院以抗告人之聲請要件有所欠缺
    為由，裁定駁回其保全證據之聲請，洵無不當。從而，抗告
    意旨指摘原裁定不當，求予廢棄，自為無理由，應予駁回。
六、據上論結，本件抗告為無理由，爰裁定如主文。
中    華    民    國    95    年    4     月    28    日
                  民事第15庭審判長法  官 黃騰耀
                                  法  官 李媛媛
                                  法  官 許文章
正本係照原本作成。
本裁定除以適用法規顯有錯誤為理由，並經本院許可外，不得再
抗告。如提起再抗告，應於收受後10日內委任律師為訴訟代理人
向本院提出再抗告狀。並繳納再抗告費新台幣1000元。
中    華    民    國    95    年    5     月    1     日
                                  書記官 陳明俐


司法院資訊處製作；財團法人民間司法改革基金會備份。
